【裁判字號】    97,消債更,165
【裁判日期】    980908
【裁判案由】    聲請更生程序
【裁判全文】
臺灣高雄地方法院民事裁定           97年度消債更字第165號
聲  請  人  甲○○
上列當事人因消費者債務清理事件聲請更生，本院裁定如下：
    主  文
聲請人甲○○自中華民國九十八年九月八日上午十時起開始更生
程序。
命司法事務官進行本件更生程序。
保全處分之聲請駁回。
    理  由
一、聲請意旨略以：聲請人前因積欠中國信託商業銀行（下稱中
    國信託銀行）等無擔保債權銀行信用卡等債務合計新臺幣（
    下同）2,72萬5,778 元，故於民國95年4 月參與中華民國銀
    行公會債務協商機制，與最大債權銀行中國信託銀行協議自
    95年6 月起，分120 期，每月還款2 萬2,715 元，聲請人原
    本每月薪資加計加班費尚有3 至4 萬元，惟至96年11月後因
    景氣之故無法增領加班費，因此收入僅餘約2 萬5,000 元，
    聲請人每月之支出除上開協商金額外，尚有個人生活必要費
    用包含水電瓦斯費、膳食費及等生活雜支費用，並須負擔配
    偶及女兒共2 人之扶養費用，每月必要費用合計2 萬8,184
    元，顯已入不敷出，聲請人勉力按期繳納至97年2 月無法續
    行繳款因而毀諾，並非聲請人惡意不履行協議，實有不可歸
    責於己之情事，聲請人現有債務已達2,16萬1,457 元，有不
    能清償情事，爰聲請更生；另聲請人所有坐落高雄市○鎮區
    ○○段678 地號土地，門牌號碼高雄市前鎮區鎮昌五巷26號
    之房屋，現供聲請人自住之用，亦遭聲請人之債權人聲請強
    制執行，經本院施以查封並定期公開拍賣，為維持所有債權
    人公平受償之權益，併聲請保全處分，請求限制債權人行使
    債權等語。
二、按「債務人不能清償債務或有不能清償之虞者，得依本條例
    所定更生程序，清理其債務」；「債務人無擔保或無優先權
    之債務總額未逾1,200 萬元者，於法院裁定開始清算程序或
    宣告破產前，得向法院聲請更生」；「法院開始更生程序之
    裁定，應載明其年、月、日、時，並即時發生效力」；「法
    院裁定開始更生或清算程序後，得命司法事務官進行更生或
    清算程序，必要時得選任律師、會計師或其他適當之自然人
    或法人一人為監督人或管理人。」，消費者債務清理條例第
    3 條、第42條第1 項、第45條第1 項、第16條第1 項分別定
    有明文。
三、聲請人前因積欠中國信託銀行等債權人無擔保債務2,72萬5,
    778 元，與最大債權銀行中國信託銀行達成分期還款協議，
    自95年6 月起，分120 期，每月還款2 萬2,715 元償還上揭
    債務，嗣於97年2 月毀諾等情，有95年4 月26日協議書、財
    團法人金融聯合徵信中心當事人查詢個人資料（信用報告）
    回覆書、中國信託銀行存入憑證可佐，可信為真實。是故，
    本件首應審究者，在於聲請人之毀諾是否具有履行顯有重大
    困難且不可歸責於己之事由？如是者，有無不能清償之情事
    ？經查：
  (一)聲請人陳明其原本每月薪資加計加班費約有3至4萬元，惟自
    96年11月起間因無法增領加班費，每月薪資收入僅餘約2 萬
    5,000 元等情，業據其提出玉山銀行存摺內頁、勞工保險局
    勞工保險卡、保險對象投保歷史列印表等件為證，觀之勞工
    保險卡及投保歷史列印表所載，聲請人投保薪資為2 萬4,00
    0 元，參以玉山銀行存摺內頁所列匯款明細，聲請人自95年
    7 月起至96年11月止，每月以「薪資」名目匯入款項均有兩
    筆，其一金額均約2 萬元至3 萬元，另筆薪資匯款則約1 萬
    元，核與聲請人所陳情事相符，另本於聲請人聲請更生，應
    負誠實陳報財產狀況之責，足認聲請人自96年11月起每月收
    入約2 萬5,000 元乙情為真。
  (二)聲請人主張每月必要生活費用加計扶養其配偶及女兒之扶養
    費用，每月須支出2 萬8,184 元乙情，業有線電視統一發票
    、註冊繳費單、水電費收據、電信費用繳款收據、統一發票
    等附卷為佐，參之卷附戶籍謄本所載，聲請人之女蘇羚榕出
    生日期為90年8 月13日，年紀尚幼，當無謀生能力，另聲請
    人之配偶胡金香秀蓉96年度並無所得，名下無任何財產，亦
    有財政部高雄市國稅局96年度綜合所得稅各類所得資料清單
    、財產歸屬資料清單各1 份在卷可查，可認聲請人確有扶養
    其配偶及女兒之必要，則每人每月生活費用以內政部社會司
    公布之98年度高雄市每人最低生活費1 萬1,309 元為基準，
    聲請人主張每月必要支出費用共計2 萬8,184 元，尚未逾3
    人之最低生活費用額，應可採認；基上，以聲請人96年11月
    以後之平均薪資2 萬5,000 元核計，業已不足支應每月必要
    生活費用及扶養費用2 萬8,184 元，足認聲請人主張有履行
    顯有重大困難且不可歸責於己之情事應屬真實。
  (三)聲請人名下雖有不動產門牌號碼高雄市前鎮區鎮昌五巷26號
    之房地，有聲請人之財產歸屬資料清單在卷可稽，惟其鑑定
    拍賣價值僅有102 萬元，有本院民事執行處98年3 月19日雄
    院高97司執福字第104283號通知1 份在卷可稽，以聲請人之
    全部債務2,16萬1,457 元扣減上揭房地之價值仍餘1,14萬1,
    457 元之債務，參以聲請人每月收入業已不足支應必要生活
    費用，堪認聲請人已有不能清償之情事；縱依聲請人所陳每
    月尚可挪支7,000 元償還債務，不計算利息，如欲清償剩餘
    全部債務，還款期間至少尚需164 個月時間，仍需長達13年
    餘之期間，其主張有不能清償債務之情事，即無不合。
四、綜上所述，聲請人有不能清償債務之情事，其無法清償無擔
    保債務未逾1,200 萬元，且無消費者債務清理條例第46條各
    款所定應駁回更生聲請之事由存在，故聲請人聲請本件更生
    ，即無不合，應予准許，爰裁定如主文第1 項所示，並依上
    開規定命司法事務官進行本件更生程序，爰裁定如主文第2
    項所示。又本件更生聲請業經准許，已無保全處分必要，爰
    裁定如主文第3 項所示。
中    華    民    國    98    年    9     月    8    日
              民事庭        法      官  高瑞聰
以上證明與原本無異。
本開定已於98年9月8日上午10時公告。
本件不得抗告。
中    華    民    國    98    年    9     月    8     日
                            書  記  官  吳雅琪


司法院資訊處製作；財團法人民間司法改革基金會備份。
